【裁判字號】    99,交聲,174
【裁判日期】    990129
【裁判案由】    交管條例聲異
【裁判全文】
臺灣板橋地方法院刑事裁定             99年度交聲字第174號
原處分機關  交通部公路總局臺北區監理所
異  議  人  甲○○
上列異議人即受處分人因違反道路交通管理處罰條例案件，對於
交通部公路總局臺北區監理所民國99年1 月5 日所為之北監自裁
字第40-C00000000號處分（原舉發案號：臺北縣政府警察局北縣
警交大字第C00000000 號），聲明異議，本院裁定如下：
    主    文
異議駁回。
    理    由
一、原處分意旨略以：異議人即受處分人甲○○於民國99年1 月
    1 日1 時40分許，駕駛車牌號碼5356-KG 號自用一般小客車
    ，行經臺北縣板橋市○○路○ 段55號處時，因有「酒醉駕車
    ，酒測值濃度為0.29MG/L」之違規行為，經臺北縣政府警察
    局海山分局海山派出所執勤員警當場攔查掣單舉發，嗣交通
    部公路總局臺北區監理所（下稱原處分機關）調查結果，亦
    認異議人違規屬實，爰依道路交通管理處罰條例第35條第1
    項第1 款、第24條第1 項第2 款（原裁決書漏載「第24條第
    1 項第2 款」）之規定，裁處受處分人罰鍰新臺幣（下同）
    19,500元（異議人於應到案日期99年1 月16日前即99年1 月
    5 日已繳納罰鍰），吊扣駕駛執照12個月，並施以道安講習
    等語。嗣異議人於99年1 月5 日收受裁決後，旋於同日提出
    本件異議。
二、異議意旨略以：異議人於99年1 月1 日凌晨因加班和同事聚
    餐小酌，後太累故在車上睡著而被取締酒駕，罰款19,500元
    部分業已繳清，惟吊扣駕駛執照1 年部分，將會導致異議人
    全家生計陷入困境，懇請通融准予改吊扣「機車」駕駛執照
    1 年，為此聲請異議，請求撤銷原處分等語。
三、按汽車駕駛人飲用酒類或其他類似物後其吐氣所含酒精濃度
    超過每公升0.25毫克或血液中酒精濃度超過百分之0.05以上
    者，不得駕車，道路交通安全規則第114 條第2 款定有明文
    。又汽車駕駛人，駕駛汽車經測試檢定，酒精濃度超過規定
    標準者，處15,000元以上60,000元以下罰鍰，並當場移置保
    管該汽車及吊扣其駕駛執照1 年，道路交通管理處罰條例第
    35條第1 項第1 款亦有明定；再汽車駕駛人，有同法第35條
    第1 項規定之情形者，應接受道路交通安全講習，道路交通
    管理處罰條例第24條第1 項第2 款亦規定甚明。
四、經查，本件異議人即受處分人甲○○於99年1 月1 日1 時40
    分許，駕駛車牌號碼5356-KG 號自用一般小客車，行經臺北
    縣板橋市○○路○ 段55號處時，遭臺北縣政府警察局海山分
    局海山派出所值勤員警當場攔檢後，因認其有「酒後駕車，
    酒測值濃度為0.29MG/L，超過標準」之情而當場掣單舉發一
    節，有臺北縣政府警察局99年1 月1 日北縣警交大字第C000
    00000 號舉發違反道路交通管理事件通知單影本1 紙附卷可
    參；茲異議人對其於上述時、地有酒後駕車之違規事實於聲
    明異議狀內亦無爭執，足認異議人確有前述違規事實無疑。
    異議人雖以前揭情詞置辯，然按得吊扣違規行為人所持有與
    駕駛違規車輛無關之其他各級車類駕駛執照，原係規定於94
    年12月14日修正前之道路交通管理處罰條例第68條之「汽車
    駕駛人，因違反本條例及道路交通安全規則之規定，受吊扣
    或吊銷駕駛執照處分時，吊扣或吊銷其持有各級車類之駕駛
    執照。」內容，但於94年12月14日修正後，已將條文中2 處
    「吊扣或」之文字刪除，查其修正過程與修正條文，係因立
    法委員認為原條文「汽車駕駛人，因違反本條例及道路交通
    安全規則之規定，受吊扣或吊銷駕駛執照處分時，吊扣或吊
    銷其持有各級車類之駕駛執照」將違法或違規駕駛人所持有
    各級車類之駕駛執照一併吊扣或吊銷，失之過酷，對於人民
    工作與生活影響過鉅，有違比例原則，經與交通部協商後，
    乃將其中「受吊扣處分者，吊扣其持有各級車類之駕駛執照
    」部分之規定刪除（修法過程，詳參立法院公報94卷48期34
    30號第二冊第107 頁至第136 頁、94卷70期3452號第135 頁
    至第141 頁），是駕駛人違反道路交通管理處罰條例第35條
    第1 項第1 款之規定而受吊扣駕駛執照處分時，依修正後同
    法第68條規定並參照其修正意旨，應僅得吊扣違規或違法當
    時駕駛車類之駕駛執照，不得吊扣行為人所持有、與駕駛違
    規車輛無關之其他各級車類駕駛執照。徇此以觀，本件異議
    人上揭酒駕違規事實既臻明確，其當時所駕駛之車輛又即為
    車牌號碼5356-KG 號自用一般小客車，則其聲請改吊扣其「
    機車」之駕駛執照云云，自屬無據；且依前揭說明，現行道
    路交通管理處罰條例第68條已對於人民之工作及生活有所考
    量而作修正，故異議人所受吊扣駕駛執照之處分，僅限於其
    違規時所駕駛之自用小客車駕駛執照，並未擴及其他各級車
    類之駕駛執照，並未剝奪其使用或考領其他種類駕駛執照之
    資格，已兼顧其工作權及生存權，異議人自仍得使用其他種
    類車輛以代之，是其所述生活困境、家計負擔等情，其情縱
    堪可憫，惟仍無法可受免吊扣自小客車駕駛執照之處罰。從
    而，原處分機關據以裁罰，於法並無不合。
五、綜上所述，異議人確有上開酒後駕車之違規行為，原處分機
    關依道路交通管理處罰條例第35條第1 項第1 款、第24條第
    1 項第2 款等規定，裁處異議人罰鍰19,500元（業已繳納完
    畢），及吊扣駕駛執照12個月並施以道安講習處分，均核無
    違誤。本件聲明異議為無理由，應予駁回。
據上論斷，應依道路交通管理處罰條例第87條第2項，道路交通
案件處理辦法第19條，裁定如主文。
中    華    民    國    99    年    1     月    29    日
                    交通法庭  法  官  邱景芬
以上正本證明與原本無異。
如不服本裁定應於送達後5日內敘明理由向本院提出抗告狀。
                              書記官  周百川
中    華    民    國    99    年    2     月    3     日

司法院資訊處製作；財團法人民間司法改革基金會備份。
